臺灣苗栗地方法院刑事裁定　　　　　　　100年度訴緝字第7號
聲　請　人
即被　　告　范正恆
選任辯護人　陳俊傑律師
上列聲請人為被告因強盜等案件（本院100 年度訴緝字第7 號）
，聲請具保停止羈押，本院裁定如下：
    主  文
聲請駁回。
    理由
一、本件被告因強盜等案件，於民國100 年3 月1 日，經本院訊
    問被告後，本院認被告涉犯刑法第330 條第1 項、第321 條
    第1 項第3 、4 款之加重強盜罪，且其犯罪嫌疑重大，且其
    涉犯者係最輕本刑5 年以上有期徒刑之罪，並有事實足認為
    有逃亡之虞，有羈押之原因，而有羈押之必要，非予羈押顯
    難進行追訴、審判、執行，爰依刑事訴訟法第101 條第1 項
    第1 款、第3 款之規定，裁定羈押。嗣被告及其辯護人於10
    0 年5 月17日本院審理中以口頭聲請具保停止羈押，本院並
    於同日就其聲請具保一案訊問被告在案。
二、聲請人即被告范正恆聲請意旨單純請求交保；另其辯護人聲
    請意旨則略以：被告成長於破碎家庭，品性是忠誠的，被告
    於準備程序中沒有馬上認罪，係因尚未看到卷，目前被告亦
    已認罪，在刑期適當時一定會去執行，事務所也會善盡監督
    責任，請與被告交保機會云云。
三、按被告經法官訊問後，認為犯罪嫌疑重大，所犯為死刑、無
    期徒刑或最輕本刑為5 年以上有期徒刑之罪，而有羈押之必
    要者，得羈押之，刑事訴訟法第101 條第1 項第3 款定有明
    文。又按被告及得為其輔佐之人或辯護人得隨時具保聲請停
    止羈押，此觀刑事訴訟法第110 條第1 項自明，而法院究應
    否准許被告或辯護人所為具保停止羈押之聲請，首應審酌被
    告或辯護人之聲請是否符合刑事訴訟法第114 條不得駁回其
    聲請之情形，即所犯最重本刑為3 年以下有期徒刑、拘役、
    或專科罰金之罪者；懷胎5 月以上或生產後2 月未滿者；現
    罹疾病，非保外治療顯難痊癒者。次則應檢視法院當初羈押
    被告之理由是否繼續存在，故法院應就當初依刑事訴訟法第
    101 條第1 項第3 款規定對被告執行羈押之原因是否存在為
    之論斷；另為了不礙程序保障之目標，在被告為具保停止羈
    押之聲請時，參酌刑事訴訟法第101 條之2 「被告經法官訊
    問後，雖有第101 條第1 項或第101 條之1 第1 項各款所定
    情形之一而無羈押之必要者，得逕命具保、責付或限制住居
    」規定之精神，法院應就有無羈押被告之必要性為斟酌。茲
    依上開說明，逐一檢視如后：
  (一)本件被告有無符合刑事訴訟法第114 條不得駁回其聲請之情
    形：被告所涉犯者為刑法第330 條第1 項、第321 條第1 項
    第3 、4 款之加重強盜罪，非屬最重本刑3 年以下有期徒刑
    之罪；又經查被告為男性，並無懷胎之可能；亦無現罹疾病
    ，非保外就醫治療顯難痊癒之情況，是可知被告尚無刑事訴
    訟法第114 條所定不得駁回具保聲請之事由。
  (二)本院當初對被告執行羈押之原因有無繼續存在：
  1.按法律規定羈押被告之要件，須基於維持刑事司法權之有效
    行使之重大公益要求，並符合比例原則，方得為之。且無罪
    推定原則除禁止對未經有罪判決確定之被告執行刑罰，亦禁
    止僅憑犯罪嫌疑即施予被告類似刑罰之措施，倘以重大犯罪
    嫌疑為羈押之唯一要件，即可能違背無罪推定原則。基於憲
    法保障人民身體自由之意旨，被告犯刑事訴訟法第101 條第
    1 項第3 款所示之罪，嫌疑重大者，具有相當理由認其有逃
    亡、湮滅、偽造、變造證據或勾串共犯或證人之虞，亦無不
    得羈押之情形，法院斟酌能否以命該被告具保、責付或限制
    住居等侵害較小之手段代替羈押後，仍認非予羈押，顯難進
    行追訴、審判或執行者，方得羈押，始符合憲法第8 條保障
    人民身體自由及第16條保障人民訴訟權之意旨，司法院釋字
    第665 號解釋著有明文。又重罪常伴有逃亡、滅證之高度可
    能，係趨吉避凶、脫免刑責、不甘受罰之基本人性，倘一般
    正常之人，依其合理判斷，可認為該犯重罪嫌疑具有逃亡或
    滅證之相當或然率存在，即已該當「相當理由」之認定標準
    ，不以達到充分可信或確定程度為必要。以量化為諭，若依
    客觀、正常之社會通念，認為其人已有超過百分之五十之逃
    亡、滅證可能性者，當可認為具有相當理由認為其有逃亡、
    滅證之虞（最高法院98年度台抗字第668 號裁定意旨參照）
    。
  2.經查，本院前以刑事訴訟法第101 條第1 項第1 款、第3 款
    之規定對被告裁定羈押，被告所犯加重強盜罪係最輕本刑7
    年以上之重罪，以上原因自羈押時起至今依然繼續存在，並
    不因其經偵審程序及羈押教訓而消滅，又揆諸上揭說明，重
    罪常伴有逃亡、滅證之可能，且依常情判斷，被告倘預期將
    來可能受有罪判決，極可能為避免受牢獄監禁之苦，而以逃
    亡避免追緝及執行，是本院前以刑事訴訟法第101 條第1 項
    第1 款、第3 款對被告裁定羈押之理由，迄今具存在，而未
    消滅，羈押原因仍繼續存在。
  (三)有無繼續羈押被告之必要：衡諸被告本案所犯加重強盜罪，
    為最輕本刑為5 年以上有期徒刑之罪，況本案業經本院審理
    終結，且定於100 年6 月14日宣判，則雖被告於本院審理中
    已就其犯行坦承在案，然屆時判決被告有罪與否，本案均可
    能再由公訴人或被告上訴於第二審法院而未能確定，則為使
    本案之犯罪事實於將來審理時能清楚釐清，則就本案相關之
    人證等證據自有維護之必要，倘命被告具保、責付或限制住
    居等侵害較小之手段，均難保被告無勾串證人或滅證之可能
    ；且被告所犯既為最輕本刑5 年以上有期徒刑之重罪，則被
    告逃匿以規避日後審判程序進行及刑罰執行之可能性甚高，
    倘准其交保後是否能於日後審理或執行時遵期報到，亦甚有
    疑問，若不繼續對被告實施羈押，均不足以確保審判或執行
    程序之順利進行，依本案訴訟進度，仍有繼續羈押被告之必
    要。再參酌為保護本案相關證人之安全並權衡國家刑事司法
    權之有效行使、社會秩序及公共利益、被告人身自由之私益
    及防禦權受限制之程度，認對被告維持羈押處分尚屬適當、
    必要，合乎比例原則。
五、綜上，本件被告及其辯護人聲請具保停止羈押，本院認當初
    以刑事訴訟法第101 條第1 項第1 款、第3 款之規定，對被
    告實施羈押之原因仍屬存在，且不能因具保而使之消滅，而
    有繼續羈押被告之必要；又羈押被告乃刑事訴訟上不得已之
    措施，法院於認定羈押被告之原因是否存在時，僅就被告是
    否犯罪嫌疑重大，有無刑事訴訟法第101 條第1 項各款情形
    ，及有無保全被告或證據使刑事訴訟程序順利進行之必要為
    審酌，至被告之家庭等其他情形，則非在斟酌之列。則本案
    被告之辯護人聲請意旨謂被告成長於破碎家庭、事務所願善
    盡監督責任等情縱令屬實，亦不影響被告受羈押之原因及必
    要，從而，聲請人等向本院提出具保聲請，即難准許，應予
    駁回。
六、據上論斷，應依刑事訴訟法第121 條第1 項裁定如主文。
中    華    民    國   100    年    5     月    24    日
                  刑事第二庭審判長法  官  楊清益
                                  法  官  魏宏安
                                  法  官  林靜雯
以上正本證明與原本無異。
如不服本裁定，應於送達後5 日內，向本院提出抗告狀。
                                  書記官  劉千瑄
中    華    民    國   100    年    5     月    24    日